【裁判字號】    92,訴,2162
【裁判日期】    921231
【裁判案由】    政府採購法
【裁判全文】
臺灣高雄地方法院刑事判決                        九十二年度訴字第二一六二號
    公   訴   人  臺灣高雄地方法院檢察署檢察官
    被        告  銓裕營造有限公司
    兼  代表  人  丁○○
    選 任辯護 人  林樹根律師
    被        告  開喜營造有限公司
    兼  代表  人  甲○○
    被        告  宏志營造有限公司
    兼  代表  人  乙○○
右列被告等因違反政府採購法案件，經檢察官提起公訴（九十一年度偵字第二二五五
九、二三九五○、二三九五一號、九十二年度偵字第一二九一○、一二九一一、一二
九一二號），嗣因被告等均就被訴事實為有罪之陳述，本院並聽取當事人之意見後，
改依簡式審判程序進行，判決如左：
    主  文
丁○○共同意圖影響決標價格，而以協議之合意，使廠商不為投標，處有期徒刑陸月
，如易科罰金，以佰元折算壹日；又意圖影響採購結果，而借用他人名義及證件投
標，處有期徒刑伍月，如易科罰金，以佰元折算壹日。應執行有期徒刑玖月，如易
科罰金，以佰元折算壹日。
銓裕營造有限公司廠商之代表人，因執行業務意圖影響決標價格，而以協議之合意，
使廠商不為投標，科罰金新臺幣伍萬元。又廠商之代表人，因執行業務，意圖影響採
購結果，而借用他人名義及證件投標，科罰金新臺幣伍萬元。應科罰金新臺幣拾萬元
。
甲○○共同意圖影響決標價格，而以協議之合意，使廠商不為投標，處有期徒刑陸月
，如易科罰金，以佰元折算壹日。緩刑貳年。
開喜營造有限公司廠商之代表人，因執行業務意圖影響決標價格，而以協議之合意，
使廠商不為投標，科罰金新臺幣伍萬元。
乙○○意圖影響採購結果，容許他人借用本人名義及證件參加投標，處有期徒刑肆月
，如易科罰金，以佰元折算壹日。緩刑貳年。
宏志營造有限公司廠商之代表人，因執行業務，意圖影響採購結果，容許他人借用本
人名義及證件參加投標，科罰金新臺幣伍萬元。
    事  實
一、丁○○係設於高雄縣路竹鄉○○村○○街二號一樓「銓裕營造有限公司」（下稱
    銓裕公司）負責人、甲○○係設於高雄縣仁武鄉○○路二六七巷五弄四三號一樓
    「開喜營造有限公司」（下稱開喜公司）負責人、乙○○則係設於高雄縣彌陀鄉
    ○○村○○街一九八巷一七號一樓「宏志營造有限公司」（下稱宏志公司）負責
    人。緣高雄縣永安鄉公所於民國九十一年六月間，為辦理「永安鄉○○村○○○○○道路駁坎整修工程」發包事宜（工程預算金額為新台幣六十萬一千九百三十
    元），乃依據「政府採購法」第四十九條規定及「中央機關未達公告金額採購招
    標辦法」，於主管機關之資訊網路或政府採購公報上，公告並公開徵求廠商提供
    書面報價或企劃書，以取得三家以上廠商之書面報價或企劃書，並擇符合需要者
    ，並訂於同年六月二十八日上午十時，在永安鄉公所二樓會議室辦理比價或議價
    等相關事宜，該工程參與報價符合資格者，計有「銓裕公司」、「開喜公司」、
    「宏志公司」、「鼎勝營造有限公司」（下稱鼎勝公司）、「石尚營造公司」、
    「永鳴土木包工業」等廠商。詎丁○○為順利標取上開工程，竟基於意圖影響採
    購結果，以借用他人名義及證件投標之犯意，於同年六月中旬某日，前往乙○○
    位於高雄縣彌陀鄉○○村○○街一九八巷十七號之住處，無償向乙○○借用「宏
    志公司」名義及證件，參與上開工程之報價、投標；乙○○亦基於意圖影響採購
    價格之犯意，而容許丁○○借用本人名義及證件參加該工程之投標，並交付丁○○「宏志公司」之營業證照影本及公司大、小印章，使丁○○得持之進行投標事
    宜，丁○○乃代乙○○填寫「永安鄉公司工程報價單」、「工程估價單」及支付
    押標金後，於九十一年六月二十八日上午十時許以「宏志公司」名義及證件，至
    永安鄉公所進行投標。又丁○○明知甲○○之「開喜公司」於九十一年六月十四
    日前之某日，業以新台幣（下同）四十九萬元之價格，向永安鄉公所提出工程報
    價單，竟為使其他廠商不為投標，乃與甲○○共同另行基於意圖影響決標價格之
    犯意聯絡，於同年月十七日上午九時許，以行動電話向甲○○表示願意以五千元
    之代價，使甲○○之「開喜公司」不為本件工程之投標，二人乃以口頭協議之合
    意達成共識，並於九十一年六月十七日十七時許，由丁○○在位於高雄縣路竹鄉
    ○○路六十三號之「高雄縣路竹鄉衛生所」前，依約交付甲○○五千元。嗣於九
    十一年六月二十八日上午十時許，上開工程之投標案於永安鄉公所進行開標時，
    甲○○之「開喜公司」確未參與投標，僅有「銓裕」、「宏志」及「鼎勝」三家
    公司參與比價、議價，「銓裕公司」並因而順利以低於底價之最低標五十四萬八
    千元得標。
二、案經法務部調查局高雄市調查處移送臺灣高雄地方法院檢察署檢察官偵查起訴。
    理  由
一、本件被告丁○○、甲○○、乙○○所犯係死刑、無期徒刑、最輕本刑為三年以上
    有期徒刑以外之罪，渠等於準備程序中均就被訴事實為有罪之陳述，經法官告知
    簡式審判程序之旨，並聽取公訴人及被告之意見後，經本院裁定由受命法官獨任
    進行簡式審判程序，合先敘明。
二、右揭事實，業據被告丁○○、甲○○、乙○○三人迭於警詢、偵查中及本院審理
    時，均坦承不諱，被告丁○○於法務部調查局高雄市調查站（下稱調查站）並供
    稱：「高雄縣永安鄉公所發包『好漢公廟旁邊道路駁坎整修工程』時，因我發現
    『開喜營造公司』負責人王董事長（甲○○）‧‧‧都有向永安鄉公所提出報價
    單，參加資格標審查，因此我有向他們搓圓仔湯，請他們不要再參加價格標，經
    他們同意，故我分別給付新台幣五千元圓仔湯錢給他們。另外，我向『宏志營造
    公司」負責人乙○○借牌參加前述工程投標，除押標金由我支付外，該公司工程
    報價單金額內容亦由我本人自行填寫」等語、被告甲○○於調查站亦自承：「前
    述本公司向永安鄉公所報價後不久某日，有某家參與『好漢公廟旁道路駁坎整修
    工程』投標的廠商負責人主動撥打我持用之0000000000行動電話與我
    連絡，該男子向我表示，他要做工程，要本公司不要參與投標，他要『一個五』
    （五千元）的錢作為代價給我，我在電話中表示同意，因為當天我與太太在路竹
    鄉舊的衛生所工作，該男子表示馬上要來找我，並在該衛生所門口把現鈔五千元
    交給我本人收受，該男子表示該工程是他要做的，我也同意不再參與該工程投標
  ，因此本公司未再參與該工程領標、投標及開標作業」等語、被告乙○○於調查
    站承稱：「該『好漢公廟旁道路駁坎整修工程』於九十一年六月二十八日投標前
    十幾天，『銓裕營造廠』負責人丁○○到我家，向我表示他要承包永安鄉公所的
    工程需要用宏志營造有限公司丙級營造證照等證件，我基於同業的關係，將上述
    證件資料影本交給丁○○，並在九十一年六月二十八日該工程開標日，我又將公
    司的大、小章交給丁○○讓他順利完成投標作業」等語，互核一致；另上開「好
    漢公廟旁道路駁坎整修工程」於九十一年六月二十八日開標時，確僅有「銓裕」
    、「宏志」、「鼎盛」三家公司參與比價、議價，並由被告丁○○之「銓裕公司
    」以最低標五十四萬八千元得標等情，復有高雄縣永安鄉所九十一年六月二十一
    日函、九十一年六月二十八日上午十時之開標/議價/決標/流標/廢標紀錄、「開
    喜公司」、「銓裕公司」、「宏志公司」之工程報價單等各一份附卷可稽，足認
    被告丁○○、甲○○、乙○○上開自白，核與事實相符，應堪認定。綜上所述，
    本件事證明確，被告三人犯行，均堪認定。
三、核被告丁○○借用「宏志公司」名義及證件參與投標之所為，係犯政府採購法第
    八十七條第五項前段之意圖影響決標價格，而借用他人名義及證件投標罪；被告
    乙○○將「宏志公司」名義及證件，借予被告丁○○投標之所為，係犯政府採購
    法第八十七條第五項後段之意圖影響決標價格，而容許他人借用本人名義及證件
    參加投標罪；被告丁○○、甲○○共同協議使「開喜公司」不為投標之所為，均
    係犯政府採購法第八十七條第四項之意圖影響決標價格，而以協議使廠商不為投
    標罪。被告丁○○與甲○○就上開犯行，有犯意之聯絡及行為之分擔，為共同正
    犯。另按「對向犯」係指二個或二個以上之行為者，彼此相互對立之意思經合致
    而成立之犯罪，如賄賂、賭博、重婚等罪均屬之，因行為者各有其目的，各就其
    行為負責，彼此間無所謂犯意之聯絡，苟法律上僅處罰其中部分行為者，其餘對
    向行為縱然對之不無教唆或幫助等助力，仍不能成立該處罰行為之教唆、幫助犯
    或共同正犯，若對向之二個以上行為，法律上均有處罰之明文，當亦無適用刑法
    第二十八條共同正犯之餘地（最高法院八十一年度台非字第二三三號判例參照）
    。是被告丁○○借用「宏志公司」名義及證件投標之行為，與被告乙○○容許被
    告丁○○借用「宏志公司」名義及證件投標之行為，係彼此相互對立之意思經合
    致而成立之犯罪，各有其目的，各就其行為負責，彼此間無所謂犯意之聯絡，且
    法律上均有獨立處罰之規定，揆諸上開最高法院判例意旨，應非共同正犯，公訴
    人認被告丁○○、乙○○，就上開違反政府採購法第八十七條第五項之罪間，亦
    為共同正犯，容有誤會。被告丁○○、甲○○、乙○○三人，分別係「銓裕公司
    」、「開喜公司」、「宏志公司」之廠商之代表人，被告三人分別犯有前揭之罪
    ，依同法第九十二條規定，被告「銓裕公司」、「開喜公司」、「宏志公司」亦
    應科以各該法條之罰金。爰審酌被告丁○○為標取永安鄉公所之「好漢公廟旁道
    路駁坎整修工程」竟與被告甲○○協議，使「開喜公司」不為投標，並向被告乙○○借用「宏志公司」名義及證件投標，三人所為均足使公共工程品質因缺乏競
    爭而趨低劣及浪費公帑，惟念及被告甲○○、乙○○係應被告丁○○之請託，始
    為本件犯行，犯罪情節較輕，另被告三人犯後均坦承犯行，態度良好等一切情狀
    ，就被告丁○○、甲○○、乙○○及「銓裕公司」、「開喜公司」、「宏志公司
    」，各量處如主文所示之刑，併就被告被告丁○○、甲○○、乙○○部分，諭知
    易科罰金之折算標準，及就被告丁○○、「銓裕公司」部分，均定其應執行之刑
    ，以資懲儆。末查，被告甲○○、乙○○二人，前均未曾受有期徒刑以上刑之宣
    告，有臺灣高等法院被告全國前案紀錄表在卷可稽，渠二人僅因一時失慮而犯本
    罪，且犯後均坦承犯行，深知悔悟，經此偵審程序及刑之宣告，應知所警惕而無
    再犯之虞，本院認渠二人所受刑之宣告，以暫不執行為適當，爰就被告甲○○、
    乙○○部分，併予宣告緩刑二年，用啟自新。
據上論斷，依刑事訴訟法第二百七十三條之一第一項、第二百九十九條第一項前段，
政府採購法第八十七第四項、第五項、第九十二條，刑法第十一條前段、第二十八條
、第四十一條第一項前段、第五十一條第第五款、第七款、第七十四條第一款，罰金
罰鍰提高標準條例第二條，逕以簡易判決處刑如主文。
本案經檢察官丙○○到庭執行職務。
中      華      民      國    九十二    年     十二     月    三十一    日
                                      臺灣高雄地方法院刑事第二庭
                                          法  官  曾鴻文
右正本證明與原本無異。
如不服本判決，應於判決送達後十日內，向本院提出上訴狀。
                                          書記官    王高山
中    華    民    國      九十二      年      十二      月      三十一  日


司法院資訊處製作；財團法人民間司法改革基金會備份。
